臺灣高等法院臺南分院刑事判決　　　　95年度上訴字第1387號
上　訴　人
即　被　告　甲○○
　　　　　　　　　　現於臺灣臺南監獄台南分監另案執行中
指定辯護人　本院公設辯護人乙○○
上列上訴人因偽造貨幣案件，不服臺灣嘉義地方法院95年度訴字
第424號中華民國95年10月19日第一審判決（起訴案號：臺灣嘉
義地方法院檢察署95年度偵續字第43號），提起上訴，本院判決
如下：
    主  文
上訴駁回。
    事  實
一、甲○○明知於民國95年1月中旬，由姓名年籍不詳之人所交
    付之面額新臺幣（下同）500元紙幣23張（號碼均為EK85548
    2UB號），均屬偽造之通用紙幣，竟意圖供行使之用而予收
    集後，藏置於嘉義縣朴子市仁和里85號107室租屋處辦公桌
    上之塑膠置物櫃抽屜內，並與面額1000元、500元、100元等
    真鈔一同放置。嗣於95年1月17日上午11時30分許，為嘉義
    縣警察局朴子分局員警因毒品案件持搜索票前往上開地點搜
    索，扣得上開偽造面額500元紙幣23張【另扣得毒品海洛因
    21包（毛重25.2公克）、安非他命6包（毛重2.1公克）、自
    製大麻香菸2支、斜尖吸管4支、注射針筒3支、電子秤1台、
    夾鏈袋274個等物，被告另涉販賣毒品罪部分，經臺灣嘉義
    地方法院檢察署檢察官提起公訴後，經臺灣嘉義地方法院以
    95年訴字第311號判決後，被告上訴，業經本院以95年度上
    訴第1047號審結】，經警員將上開物證帶回警局檢視時，始
    查悉上情。
二、案經嘉義縣警察局朴子分局報請臺灣嘉義地方法院檢察署檢
    察官偵查起訴。
    理  由
壹、程序方面：
    按被告以外之人於審判外之陳述，經當事人於審判程序同意
    作為證據，法院審酌該言詞陳述或書面陳述作成時之情況，
    認為適當者，亦得為證據。當事人、代理人或辯護人於法院
    調查證據時，知有第159條第1項不得為證據之情形，而未於
    言詞辯論終結前聲明異議，視為有前項之同意，刑事訴訟法
    第159條之5第1項、第2項分別定有明文。查認定本件犯罪事
    實所引用之下列證據：1、中央印製廠95年2月9日中印發字
    第0950000651號函（警卷第35頁）。2、搜索扣押筆錄（警
    卷27至29頁）、扣押物品目錄表（警卷32至34頁）。檢察官
    、被告及辯護人均表示同意作為認定犯罪事實之證據，且迄
    於言詞辯論終結前亦未聲明異議。本院審酌上開具傳聞性質
    書面證據之取得過程並無瑕疵，與本案待證事實間復具有相
    當之關聯性，以之為本案證據並無不適當之情，自得採為證
    據，先予敘明。
貳、實體方面：
一、訊據被告甲○○辯稱：面額500元之紙幣23張，乃姓名年籍
    不詳，綽號「五百」之男子與伊一同去購買毒品時所交付，
    伊收受時並不知是偽鈔，係收受後始發現，乃與真鈔分開放
    置，打算日後再返還予「五百」；嗣則改稱：上開偽鈔乃莊
    順政欠伊錢，拿來還給伊，因伊擔心與毒品案件有牽連，故
    而未說出來云云。惟查，
  (一)扣案面額500元紙幣23張，經送請中央印製廠鑑定結果認：
    該批偽鈔係以彩色噴墨方式仿印，無凹版印紋凸起效果，紙
    張非鈔券紙；無水印；安全線以噴墨方式或其上再加黏金屬
    箔膜仿鈔券正面5段裸露部分，左下角面額數字以噴墨方式
    仿折光變色油墨，均係偽鈔無訛等情，有中央印製廠95年2
    月9日中印發字第0950000651號函在卷可稽（見警卷第35頁
    ），是扣案之23張面額500元紙幣確均屬偽造之通用紙幣乙
    情，應可確認。
  (二)本案乃95年1月17日上午11時30分許，警方因執行毒品案件
    搜索任務時，在嘉義縣朴子市仁和里85號107室被告租屋處
    辦公桌上塑膠置物櫃抽屜內，一併查扣得上開偽造之面額50
    0元通用紙幣23張，及面額1000元真鈔14張、面額500元真鈔
    7張、面額100元真鈔63張等情，有搜索票、搜索扣押筆錄、
    扣押物品目錄表、照片14張等附卷可查（見警卷第26-29、3
    2-34、36-42頁）。
  (三)而證人即查獲本案偽鈔之警員陳加濃於偵查中具結證稱：「
    （問：臥房辦公桌的抽屜內是何種鈔票？）有1千元、5百元
    、1百元的新臺幣，還有新臺幣5百元的假鈔跟真鈔混在一起
    ，5百元的假鈔有23張，我們是帶回警局偵辦時，在檢視證
    物時，才發現假鈔與真鈔是同一個號碼」、「當時我們查扣
    鈔票（內含偽鈔）時，被告都沒有說什麼，我們有跟他說，
    有毒品或不法的證物要交出來，被告也都沒有說什麼，直到
    我們把不法的東西一樣一樣搜出來後，包括毒品和鈔票（內
    含偽鈔），甲○○也只是承認毒品部分，等我們回去分局時
    ，將查扣的物證一一檢視，才發現鈔票內含偽鈔，被告甲○
    ○才支支吾吾的辯解說，這些偽鈔是許哲嘉的母親在做生意
    時，收到的偽鈔，留下這些偽鈔，就是要向當初把偽鈔交給
    他們的客人，等到下次遇到時，再來追究」等語（見偵續字
    第43號卷第12、13頁）明確，核與被告所辯扣案偽鈔係與真
    鈔分開放置情節不符。
  (四)再經原審勘驗搜索錄影結果：影帶第1捲【32分12秒】在桌
    面左上角，置物抽屜內拿出兩疊鈔票，第1疊是以千元紙鈔
    包著，內容有紅色鈔票，第2疊外觀是5百元。第2捲【32分5
    2秒】警員蔡宗賢拿出另外兩疊紙鈔，其中第1疊第1張以1千
    元包裹交給警員龔書璋（證人龔書璋表示此兩疊鈔票應是由
    桌上扣得，因為床上的現金已經封緘了），第2疊第一張是
    以5百元包裹。【32分58秒】警員拿出共有3疊紙鈔，分別為
    1千、5百、1百。【33分29秒】證人龔書璋點數5百元紙鈔，
    有數到第29時，黃威志就說蔡忠賢已經算好了。【34分17秒
    】，證人龔書璋將桌上扣到的紙鈔裝入夾鏈袋內，並以標籤
    紙封緘等情，有原審審判筆錄之記載可參。參酌證人龔書璋
    於原審審理中亦證稱：「（問：桌上的錢是否全部偽鈔？）
    有真鈔也有偽鈔。但是好像現場沒有發現是偽鈔。（問：是
    否記得真鈔偽鈔如何放置？）不記得。我只記得現金搜到20
    幾萬。（問：是否現場數錢時有去對過防偽線、防偽標識？
    ）無。我們只有點數量。因為那時有戴手套，觸感也比較不
    好。」、「（問；在桌上搜到的錢原本為兩疊，為何在床上
    數錢會變成三疊？）因為我同事按照紙鈔面額，把它分開了
    。」等語屬實（見原審95年10月5日審判筆錄）。足認本案
    搜索時被告確實將上開23張偽鈔與1千元、1百元之真鈔一同
    放置於桌上左上角置物抽屜內，嗣於警員點屬鈔票時，乃按
    面額分為3類等情，亦堪認定。
  (五)被告雖於偵訊及原審審理時辯稱：23張面額500元偽鈔係綽
    號「五百」之人返還借款時所交付，嗣於本院行準備程序時
    改稱：乃綽號「五百」之男子與伊一同去購買毒品時所交付
    云云。惟查，被告於95年1月17日警詢時初稱：上開500元
    偽鈔是伊男友許哲嘉母親在菜市場賣麵收到的或是伊在菜市
    場收到的，伊忘記何時收到假鈔，遂把假鈔放著，待那一天
    持假鈔之人來買東西，再把假鈔當作證據交給治安機關云云
    （見警卷第4、6頁）。核與被告嗣後上開陳述不符，是被告
    所述前後不一，令人懷疑。若上開偽鈔確係綽號「五百」
    之人所交付，伊何以不在警詢時即為如此供述？為何要編飾
    不實說詞？參酌上開偽鈔23張之號碼均相同（均為EK8554
    82UB號），且上開偽鈔23張金額合計達1萬1千5百元，應非
    一般麵攤之消費金額，足見被告於警詢時辯稱是賣麵時在市
    場收到後，隨即發現其上開辯詞不合情理，故事後乃改稱是
    綽號「五百」所交付。而就「五百」之真實姓名年籍，被
    告自案發迄今並未提供其他佐證以供本院調查，益證其所辯
    打算日後再返還予「五百」乙詞，難以採信。參酌被告自
    承不知其「五百」之真實姓名、職業，且已忘記「五百」之
    聯絡電話、雙方認識多久，借款時亦未書立借據等情，業據
    被告於原審審理時供明在卷（見原審95年10月5日審判筆錄
    第16、17頁）。就一般人而言1萬1千元之借款並非小數目，
    被告在與「五佰」不甚相識之情形下，又未書立借據，借予
    不知其真實姓名綽號「五百」之人1萬1000元，實違情理。
    又經原審質之被告供稱：「（問：你有無當場點收？）應該
    有。（問：是否你親自點數？）是。（問：何時發現是偽鈔
    ？）再拿出來數，就知道是假的。（問：這疊偽鈔是否容易
    與真鈔辨識？是）」等語（見原審卷上開審判筆錄第15頁、
    16頁），本院審酌上揭查扣之紙幣偽造之質地甚為粗糙，依
    被告所述，其智識能力亦足以輕易辨別，是苟依被告所辯，
    查扣之23張面額500元紙幣係「五百」之人所交付，亦係伊
    當面所點收，則被告於點收時，豈會不知「五百」所交付之
    紙鈔均係偽造之紙幣？何況被告辯稱之借款金額為1萬1千元
    ，一般常情，應以千元紙鈔還款，「五百」竟全部交付500
    元紙鈔23張，更見被告所辯違反常理之處，不足採信。
  (六)至被告於本院改辯稱：係莊順政欠伊錢，拿來還給伊，因伊
    擔心與販毒案件有牽連，故而未說出來云云。經查，被告與
    莊順政2人係一同於95年1月17日上午11時30分許，在被告嘉
    義縣朴子市仁和里85號107室居所，為警持搜索票查獲，有
    莊順政之警詢筆錄在卷足按（見警卷第18至第21頁）。顯見
    被告與莊順政一直有保持聯繫，是上開偽鈔果如被告所言乃
    莊順政拿來給伊，被告當可隨時交還給莊順政，何庸將之藏
    偏僻之處？是以被告上開辯解，殊違常理，亦不足憑採。
  (七)參以上開偽鈔23張之號碼均相同，且張數多達23張，數量不
    少，可見並非逐次收受，顯屬同一人同一批所交付，益證被
    告持有該批偽鈔顯有意圖供行使之用而加以收集之意思至明
    確。
  (八)綜上所述，被告所辯，不僅前後矛盾、不一，且違反常理及
    經驗法則，尚不足採信。本件事證已臻明確，被告犯行洵堪
    認定，應予依法論科。
二、被告行為後，刑法已於94年2月2日修正公布，並於95年7月1
    日生效施行。而刑法第2條第1項修正為「行為後法律有變更
    者，適用行為時之法律。但行為後之法律有利於行為人者，
    適用最有利於行為人之法律。」，採「從舊從輕」之原則，
    與修正前刑法第2條採「從新從輕」之原則不同，有最高法
    院95年第8次刑事庭會議決議參照。而被告所犯之刑法第196
    條第1項自72年6月26日（即罰金罰鍰提高標準條例修正公布
    日）迄今未修正，其罰金法定刑最高額為「5千元」，貨幣
    單位乃「銀元」，依罰金罰鍰提高標準條例第1條前段提高
    10倍，實為「銀元5萬元」，經依現行法規所定貨幣單位折
    算新台幣條例第2條折算為「新臺幣15萬元」。刑法施行法
    於95年7月1日施行後，所定罰金之貨幣單位為新臺幣，就其
    所定數額高30倍，刑法第196條第1項之罰金法定刑最高額「
    5千元」，依該規定折算，亦為「新臺幣15萬元」。按刑法
    施行法第1條之1第1項、第2項前段之法律效果乃將刑法分則
    罰金刑之貨幣單位從「銀元」轉換為「新臺幣」，係一貨幣
    單位準據法，修正意旨亦止於釐清吾國先前易生混淆之貨幣
    單位系統，與罪刑無涉，尚無刑法第2條第1項新舊法比較適
    用之問題。惟因原刑法第33條第5款關於「罰金：一元以上
    」之規定，修正公布為「罰金：新台幣一千元以上，以百元
    計算」，故刑法法定本刑中列有罰金者，其法定最低度罰金
    因之提高，涉及科刑規範變更，即有新舊法比較之必要。故
    本件比較結果，以舊法有利於行為人，應適用舊法規定，定
    其罰金部分之法定刑，先予敘明。
三、按新臺幣現已由中央銀行發行，不再委託臺灣銀行發行，依
    中央銀行法第13條第2項規定，為國幣，對於中華民國境內
    之一切支付，具有法償效力，故新版之新臺幣500元紙幣，
    應屬於通用紙幣。被告意圖供行使之用而收集扣案之偽造通
    用紙幣，核其所為，係犯刑法第196條第1項之意圖供行使之
    用而收集偽造之通用紙幣罪。
四、原審以被告犯罪事證明確，因予適用刑法第196條第1項、第
    200條，（誤引刑法施行法第1條之1第1項、第2項前段，漏
    引刑法第2條第1項、罰金罰緩提標準條例第1條部分，應予
    更正），並審酌被告所犯已破壞國家之金融秩序，收集之偽
    造通用紙幣數量為23張，犯後否認犯行，飾詞辯解，未見具
    體悔過之態度，高中畢業之知識程度及其他一切情狀，量處
    被告有期徒刑三年六月，扣案之500元通用紙幣23張並依刑
    法第200條規定併予宣告沒收。本院經核原判決尚無違誤，
    量刑亦稱妥適。被告上訴意旨，指摘原判決不當，為無理由
    ，應予駁回。
據上論結，應依刑事訴訟法第368條，判決如主文。
本案經檢察官曾銘芳到庭執行職務。
中　　華　　民　　國　　96　　年　　2 　　月　　7 　　日
                  刑事第二庭    審判長法　官    葉居正
                                      法　官    吳勇輝
                                      法　官    郭千黛
以上正本證明與原本無異。
如不服本判決，應於收受本判決後十日內向本院提出上訴書狀。
其未敘述上訴理由者並得於提起上訴後十日內向本院補提理由書
狀（均須按他造當事人之人數附繕本）「切勿逕送上級法院」。
　　　　　　　　　　　　　　　　　　　書記官    尤乃玉
中　　華　　民　　國　　96　　年　　2 　　月　　9 　　日
附錄：本判決論罪科刑法條全文
中華民國刑法第196條第1項
行使偽造、變造之通用貨幣、紙幣、銀行券，或意圖供行使之用
而收集或交付於人者，處3年以上10年以下有期徒刑，得併科5千
元以下罰金。
